【裁判字號】    95,保險,101
【裁判日期】    970723
【裁判案由】    給付保險金
【裁判全文】
臺灣臺北地方法院民事判決             95年度保險字第101號
原      告  辛○○
            庚○○
兼上二人法
定代理人    丙○○
共      同
訴訟代理人  張靜怡律師
            賴宏宗律師
複代理人    戊○○
            丁○○
被      告  新光產物保險股份有限公司
法定代理人  甲○○
訴訟代理人  乙○○
            己○○
當事人間請求給付保險金事件，本院於中華民國97年7月9日言詞
辯論終結，判決如下：
    主      文
被告應給付原告新臺幣壹佰肆拾萬元及自民國九十三年十一月二
十日起至清償日止，按年息百分之十計算之利息。
訴訟費用由被告負擔。
本判決於原告以新臺幣肆拾陸萬元為被告供擔保後，得假執行，
但被告如以新臺幣壹佰肆拾萬元為原告預供擔保，得免為假執行
。
    事實及理由
一、按訴狀送達後，原告不得將原訴變更或追加他訴，但擴張或
    減縮應受判決事項之聲明者，不在此限，民事訴訟法第255
    條第1項第3款定有明文。本件原告辛○○、庚○○、丙○○
    起訴原請求被告新光產物保險股份有限公司應給付原告新臺
    幣 (下同）140萬元及自民國93年11月4日起至清償日止，按
    年息10%計算之利息。嗣於本院審理中之97年6月11日言詞辯
    論期日變更遲延利息之起算日為93年11月20日，係屬減縮應
    受判決事項之聲明，按諸上揭規定，自應准許之。
二、原告起訴主張：訴外人即原告丙○○之配偶、辛○○、庚○
    ○之父鄧德成，於93年10月25日下午7時49分許，騎乘車牌
    號碼XQD-635號機車，行經高雄縣仁武鄉○○路8灌高幹9號
    附近，遭不明車輛撞擊，致鄧德成受有頭部外傷及顱內出血
    ，送醫不治死亡，該不明車輛於撞擊鄧德成後，隨即逃逸，
    查無所蹤。鄧德成生前曾向被告投保強制汽車責任保險，原
    告於93年11月4日向被告申請理賠，詎被告不予理賠，爰依
    修正前強制汽車責任保險法第28條、第34條及保險法第34條
    規定請求被告給付保險金140萬元及自93年11月20日起至清
    償日止，按年息10%計算之法定遲延利息等情。並聲明：(一)
    如主文第1項所示；(二)願供擔保，請准宣告假執行。
三、被告則以：依強制汽車責任保險法第34條第1項規定，受害
    人固得向交通事故肇事車輛之保險人請求給付保險金，惟所
    謂肇事汽車，應指發生交通事故之車輛而言，不限於應負肇
    事責任之駕駛人所駕駛之汽車。本件事故之發生，係鄧德成
    因不明原因於肇事地點肇事而引起，僅涉及其所騎乘車輛之
    交通事故，其意外死亡結果並非強制汽車責任保險之承保範
    圍，被告無給付保險金之理由等語，資為抗辯。並聲明：(一)
    原告之訴及假執行之聲請均駁回；(二)如受不利判決，願供擔
    保請准宣告免為假執行。
四、兩造不爭執之事實：
    (一)被告承保車牌號碼XQD-635號機車之強制責任保險，保險
      期間自92年8月16日上午12時起至94年8月16日上午12時止
      ，原告等之被繼承人鄧德成於93年10月25日下午7時49分
      許，騎乘上開機車，行經高雄縣仁武鄉○○路8灌高幹9號
      附近，發生事故身亡。
    (二)原告於93年11月4日向被告申請強制責任保險之死亡給付
      保險金，被告尚未給付。
    以上事實，並有鄧德成之全戶戶籍謄本、道路交通事故證明
    單、相驗屍體證明書、被告95年2月28日 (95)新產密發字第
    95030號函、照片28張 (10張附卷，18張置於證物袋)、申請
    書、強制汽車責任保險單條款、被告保單資料查詢單、高雄
    縣政府警察局仁武分局95年9月29日高縣仁警交字第0950018
    158號函及函附之事故資料在卷可稽，應堪信為真實。
五、得心證之理由：
    經本院協同兩造協議簡化爭點，本件兩造之爭點為：(一)鄧德
    成是否為不明車輛撞擊致死？(二)受益人可否向其所投保之保
    險人請求強制汽車責任險之保險金給付？茲判斷如下：
    (一)原告主張鄧德成係遭不明車輛撞及致死等語，係以依道路
      交通事故現場圖及現場照片，道路中心線附近留有兩片鄧
      德成騎乘機車前輪左側檔泥板之碎裂片，依經驗法則事故
      之第一撞擊地應在該處，該機車係右側倒地最後撞及路旁
      水泥護欄，但機車受損部分係前輪左側擋泥板，顯係機車
      左側遭不明車輛撞擊倒地致死為其論據。被告雖否認其事
      ，但依道路交通事故現場圖及現場照片而論，原告所陳，
      並非無據，而本件經送華聲企業發展鑑定顧問有限公司鑑
      定結果認為：「1.鑑定聲明：對向來車偏離車道越過中心
      線，在閃避不及的情況下衝向鄧德成機車方向，鄧德成閃
      避不及之下與對向來車發生死亡擦撞。2.事發當事己身（
      鄧德成）車行方向，於彎道時偏離車道，靠向道路中心線
      ，正巧對向來車偏離車道越過中心線，撞向機車發生死亡
      擦撞。3.事發當時己身車行方向，於彎道時偏離車道，於
      修正行駛方向時，修正過大造成車輛打滑，導致重心不穩
      滑倒頭部撞擊地面，導致死亡，但此論點無法解釋機車把
      手前擋風板下左側下方之破裂原因。」，有該公司公證鑑
      定研究處97年1月18日 (97)華聲隆字第13837號鑑定報告
      書在卷可稽。依上開鑑定結果所認之三種情形，第一及第
      二種情形，均係遭不明車輛撞及，而第三種情形雖屬可能
      ，但與該機車現留之跡證不符，與論理及經驗法則不符。
      被告雖辯稱鑑定報告第38頁與鑑定結果有所矛盾云云。惟
      觀諸該鑑定報告第38頁關於車禍原因分析，係就該車禍所
      有可能之情況加以分析，並以其可能之原因由重至輕排列
      ，與之對照鑑定結果欄，亦係就分析結果而為推論其原因
      ，並無矛盾之處，是被告上開所辯並非可採。
    (二)按被保險汽車發生汽車交通事故時，受益人得在本法規定
      之保險金額範圍內，直接向保險人請求給付保險金。汽車
      交通事故係由數汽車所共生或涉及數汽車者，肇事汽車全
      部或部分為被保險汽車者，受害人或受益人得在本法規定
      之保險金額範圍內，請求各被保險汽車之保險人連帶給付
      保險金。修正前強制汽車責任保險法第28條、第34條第1
      項第1款分別定有明文。按強制汽車責任保險法係於94年2
      月5日修正，而本件係發生於93年10月25日，依法律不溯
      及既往之原則，本件應適用修正前之強制汽車責任保險法
      之規定。本件肇事車輛既由鄧德成所騎乘之機車及不明車
      輛所致，而原告等人為鄧德成之繼承人，為系爭保險契約
      之受益人，其依上揭規定請求被告給付保險金140萬元，
      並依修正前強制汽車責任保險法第2條、保險法第34條規
      定，請求給付自接到其通知十五日後即93年11月20日起至
      清償日止，按年息10%計算之法定遲延利息，即屬有據，
      應予准許，爰判決如主文第1項所示。
六、本判決兩造均陳明願供擔保請准宣告假執行或免為假執行，
    經核均無不合，爰分別酌定如主文第3項所示之相當擔保金
    額宣告之。
七、本件事證已臻明確，兩造其餘攻擊防禦方法及所舉未經援用
    之證據，經本院斟酌後，認為均不足以影響本判決之結果，
    爰不一一論述，併此敘明。
據上論結，原告之訴為有理由，依民事訴訟法第78條、第390條
第2項、第392條第2項，判決如主文。
中    華    民    國    97    年    7    月    23    日
                  民事第四庭法  官  劉坤典
以上為正本係照原本作成
如對本判決上訴，須於判決送達後20日內向本院提出上訴狀
中    華    民    國    97    年    7    月    23    日
                            書記官  陳素卿


司法院資訊處製作；財團法人民間司法改革基金會備份。
